【裁判字號】    88,上易,5555
【裁判日期】    890125
【裁判案由】    竊盜
【裁判全文】
臺灣高等法院刑事判決                          八十八年度上易字第五五五五號
    上  訴  人
    即  被  告  乙○○
    選任辯護人  陳鎮宏律師
右上訴人，因竊盜案件，不服臺灣臺北地方法院八十八年度易字第二六九八號，中華
民國八十八年十一月八日第一審判決（起訴案號：臺灣臺北地方法院檢察署八十八年
度偵字第一六五四八號）提起上訴，本院判決如左：
    主  文
上訴駁回。
    事  實
一、乙○○於民國八十一年因竊盜罪，經臺灣新竹地方法院判處有期徒刑六月，緩刑
    四年；在緩刑期間；於八十三年間，又因竊盜案件，經臺灣臺北地方法院判處有
    期徒刑六月確定，並撤銷先前緩刑，接續執行，於八十五年三月八日縮短刑期期
    滿執行完畢。猶不知悔改，竟意圖為自己不法之所有，於八十八年七月十七日凌
    晨四時許，趁夜深人靜、四下無人之時，侵入位在臺北市○○○路五號臺北體育
    學院內有人居住之柔道教室（內隔有供學生居住之房間四間）之建築物，意圖行
    竊，於彎腰搜尋供學生居住房間內財物，著手行竊之際，因翻動物品發出聲響，
    驚動在其中一間房間內睡覺之學生甲○○發現，出聲制止，始未得手；甲○○並
    要求乙○○同往警局說明，因當時甲○○未著上衣，乙○○見狀乃虛應表示願意
    同去；迨甲○○回身著衣之際，乙○○竟逃跑，嗣經甲○○自後追趕，因而逮獲
    。
二、案經臺北市政府警察局松山分局報請臺灣臺北地方法院檢察署檢察官偵查起訴。
    理      由
一、訊據上訴人即被告乙○○坦承於前揭時、地進入臺北體育學院柔道教室之事實，
    惟矢口否認有著手竊盜之犯行，辯稱：其路經該處時，因見教室鐵門未拉下，誤
    以為係學生之練習場，好奇才進入參觀，當時並不知道裡面有學生宿舍，且入內
    後亦僅駐足在貼有學生照片之公佈欄旁，觀看照片，並未行竊任何財物，至於當
    時身體彎腰前傾係在熄煙頭，並非搜尋教室內財物，伊沒有竊盜云云。然查被告
    係已著手行竊時，當場為證人甲○○發覺，要被告同往警局說明，因當時甲○○
    未著上衣，被告見狀乃虛應表示願意同去；迨甲○○回身著衣之際，被告竟逃跑
    ，嗣經甲○○自後追趕，因而逮獲等情，業據證人甲○○於警局供明；證人甲○
    ○於原審亦結證稱：伊於睡覺前有將教室之鐵門拉下，但未反鎖，被告係將鐵門
    拉開後侵入；當伊醒來發現被告時，被告正鬼鬼祟祟彎著腰，不知道在找什們東
    西，伊便上前盤問被告為何會在教室內東翻西翻，此時被告卻向伊表示只要讓其
    離開，願將身上現金全數給伊，伊不答應，要求被告一同前往警局說明，被告起
    先應允但竟趁伊著衣之際，拔腿逃跑等語。其於本院審理時復結證稱：「一開始
    我在睡覺，有看到黑影在走近，我們那是不同房間，看他好像在翻東西，手有摸
    到東西在找東西，等到我又看到另外一間沒看到上半身，所以沒看到其找東西，
    他被我發現要我放他走，要錢給我不要報警。」（見本院八十九年一月十八日審
    判筆錄）。參以被告前曾犯竊盜罪（構成累犯），當知於凌晨四時許夜深人靜時
    不可侵入他人建築物；況被告於遭證人發現後，竟欲以金錢收買證人，令證人讓
    其離去，又被告聽聞要前去警局後，復趁隙逃跑等情，凡此皆為被告畏罪情虛之
    舉，是其侵入上開教室之目的，意在行竊，至為明顯。再以證人與被告先前互不
    相識，又無怨隙，衡情殊無甘冒偽證刑責而構詞誣陷被告之理。是被告前開所辯
  ，係推卸刑責之詞，不足採信，其犯行洵堪認定。至於被告提出之照片、林曉培
    演唱會之剪報影本、勞工保險卡、專案聘雇合約書等件，亦均不足為被告有利之
    認定。被告聲請傳訊證人黃崇禮、江榮智、屠忠貞、廖文可、楊宗賢，因事證已
    明，本院認無訊問之必要，附此敘明。
二、被告於夜間侵入有人居住之建築物著手竊盜而不遂，核其所為，係犯刑法第三百
    二十一條第二項、第一項第一款之竊盜未遂罪。被告於遭證人發現時，尚未動手
    拿取上開教室內財物，惟仍無礙其竊盜未遂罪之成立；按竊盜罪著手時期之認定
    ，非應拘泥於行為人須達到符合構成要件所描述之定型行為即「竊取」時，始為
    著手，蓋依此認定，則竊盜未遂罪於想像上，除行為人動手拿取他人財物登時被
    發現而遭制止之情形能成立外，恐幾無成罪之餘地；然此種看法顯然過於狹隘，
    非但不符合國民之法律感情，且無法契合現代社會環境之實際需要，是為遏止日
    益嚴重之行竊歪風，實應放寬認定標準，只要行為人以行竊之意思接近財物，並
    進而物色財物，即可認為已著手於竊盜行為。基此，本件被告既以行竊之意思於
    夜間無故侵入有人居住之建築物，並已彎腰搜尋財物，即堪認為其已著手於竊盜
    行為。又被告曾有如事實欄所載之犯罪科刑及執行情形，有臺灣高等法院檢察署
    刑案紀錄簡覆表在卷足稽，其於受有期徒刑執行完畢後，五年以內再犯本件有期
    徒刑以上之罪，為累犯，應依刑法第四十七條之規定，加重其刑。被告雖已著手
    於竊盜行為之實施，而未至取得財物之結果，為未遂犯，茲依刑法第二十六條前
    段之規定，減輕其刑，並先加後減之。
三、原審以被告罪證明確，適用刑法第三百二十一條第二項、第一項第一款、第四十
    七條、第二十六條前段之規定，並審酌被告前已有竊盜前科，素行不佳，犯罪後
    未承認犯行，及其犯罪之目的、手段、所生危害等一切情狀，量處有期徒刑五月
    。經核認事用法均無不合，量刑亦甚妥適。被告上訴意旨否認犯罪，仍執前詞指
    摘原判決不當，洵無理由，應駁回其上訴。
據上論斷，應依刑事訴訟法第三百六十八條，判決如主文。
本案經檢察官郭文東到庭執行職務 。
中    華    民    國    八十九    年       一         月      二十五    日
                            臺灣高等法院刑事第三庭
                                審判長法  官  張  連  財
                                      法  官  張  傳  栗
                                      法  官  李  英  勇
右正本證明與原本無異。
不得上訴。
                                      書記官  謝  順  益
中    華    民    國    八十九    年       一         月      二十七    日
附錄本案論罪科刑法條全文：
刑法第三百二十一條第一項第一、二款
犯竊盜罪而有左列情形之一者，處六月以上五年以下有期徒刑：
一、於夜間侵入住宅或有人居住之建築物、船艦，或隱匿其內而犯之者。
二、毀越門扇、牆垣或其他安全設備而犯之者。
三、攜帶兇器而犯之者。
四、結夥三人以上而犯之者。
五、乘火災、水災或其他災害之際而犯之者。
六、在車站或埠頭而犯之者。
前項之未遂犯罰之。


司法院資訊處製作；財團法人民間司法改革基金會備份。
